最高法院刑事判決　　　　　　　　　　　　　　　九十三年度台上字第一七三三號
　　上　 訴　 人　台灣高等法院高雄分院檢察署檢察官
　　上訴人即被告　甲○○
　　　　　　　　　　　　　（另案在台灣屏東監獄執行中）
右上訴人等因被告違反毒品危害防制條例案件，不服台灣高等法院高雄分院中華民國
九十三年一月十三日第二審更審判決（九十二年度上更(一)字第一四二號，起訴案號：
台灣屏東地方法院檢察署九十年度偵字第六七四號），提起上訴，本院判決如左：
    主  文
原判決撤銷，發回台灣高等法院高雄分院。
    理  由
本件原判決認定上訴人即被告甲○○前曾於民國八十六年間，因違反麻醉藥品管理條
例案件，經原審判處有期徒刑五年八月，於八十九年十一月二日經最高法院駁回上訴
確定，於九十年七月十八日入監服刑。緣台南市警察局第二分局（下簡稱台南第二分
局）查獲女子張依萍涉有違反毒品危害防制條例及偽造文書犯行，而被羈押於台灣台
南看守所（下簡稱台南看守所），該分局警員於偵辦前開案件期間，經由張依萍得知
被告有販賣毒品行為，且張依萍表示願意配合警方查緝。乃於九十年一月十七日由該
分局警員向台灣台南地方法院檢察署檢察官聲請借提張依萍外出南下高雄查緝。張依
萍經警借提後至還押前，多次與被告聯絡擬購買第一級毒品海洛因未果。乃由張依萍
聯絡其友人即綽號「阿文」之李清文代為與被告聯絡而配合警方查緝毒品之行動。嗣
李清文接手與被告聯絡擬向其購買第一級毒品海洛因，雙方約定購買之數量、金額。
被告乃意圖營利獲取轉手之利潤差價，並基於販賣第一級毒品海洛因之犯意，先於九
十年一月十七日十八時許，聯絡不詳姓名年籍之綽號「阿發」之成年男子以二十五萬
元之價格向其購買第一級毒品海洛因。被告乃駕駛其所有之自用小客車，前往高雄市
國軍八０二總醫院附近取得綽號「阿發」之成年男子交付之第一級毒品海洛因磚二塊
（淨重一七一點零二公克，包裝重三點五二公克），返回其位於屏東市○○街五十七
號住處。被告乃與李清文約定於九十年一月十八日一時四十七分許，在屏東市○○路
與博愛路口，交付前開購買之毒品。嗣於同日一時四十七分許，被告駕駛上開自用小
客車搭載友人蘇信銘（其涉嫌販賣毒品部分已經原審判決無罪確定）外出，於行經至
屏東市○○路與博愛路口時，告知蘇信銘有事欲下車找朋友，請其在車上等候，被告
旋將自用小客車停於路邊，並攜帶前開第一級毒品下車查看李清文是否已到場以便進
行交易。但為在該處埋伏之員警當場逮獲，並在其身上外套內扣得第一級毒品海洛因
磚二塊，而販賣第一級毒品海洛因未遂等情。因而將第一審判決撤銷，改判論處被告
販賣第一級毒品未遂罪刑，固非無見。
惟查：(一)按販賣第一級毒品海洛因不以販入之後復行賣出為要件，祇須以營利為目的
，將毒品販入或賣出，有一於此，犯罪即完成；如販入後，他人經警方授意佯裝購買
毒品海洛因，因無買賣之真意，且未及完成買賣行為即為警查獲，此部分行為乃係基
於原先販入毒品之犯意而為之接續行為，不成立販賣第一級毒品之未遂犯。原判決於
理由謂「不論證人張依萍是否曾向被告購買過，然其證述被告有販賣之行為（或知悉
其販賣毒品之行為）則始終一致，是被告並非因警方誘捕始生販賣毒品意圖營利之犯
意，應堪認定。」；原判決事實欄亦記載「甲○○乃意圖營利獲取轉手之利潤差價，
並基於販賣第一級毒品海洛因之犯意，先於九十年一月十七日十八時許，聯絡不詳姓
名年籍之綽號『阿發』之成年男子以二十五萬元之價格向其購買第一級毒品海洛因，
……同日二十時許，甲○○乃……前往該處取貨，並攜帶……第一級毒品海洛因磚二
塊（淨重一七一點零二公克，包裝重三點五二公克）返回其位於屏東市○○街五十七
號住處。」等情。則被告係基於販賣毒品營利之意圖，而販入第一級毒品海洛因，其
行為已構成毒品危害防制條例第四條第一項之販賣第一級毒品既遂罪，原判決卻論處
被告應成立販賣第一級毒品未遂罪，自有適用法則不當之違法。(二)按毒品危害防制條
例第十八條第一項規定，得諭知沒收並銷燬之者，以查獲之毒品及專供製造或施用毒
品之器具為限，並不及於毒品之外包裝。而毒品外包裝既係用於包裹毒品，防其裸露
、潮濕，便於攜帶販賣，亦係供販賣毒品所用之物，應依毒品危害防制條例第十九條
第一項之規定宣告沒收之，方屬適法。本件原判決於主文諭知「扣案之海洛因磚貳塊
（淨重壹柒壹點零貳公克，包裝重點伍貳公克）沒收銷燬之」。並於理由敘明「扣
案之海洛因磚二塊（淨重一七一．０二公克，包裝重三．五二公克），應依毒品危害
防制條例第十八條第一項前段沒收銷燬之」。將其中重點伍貳公克之包裝物依毒品
危害防制條例第十八條第一項之規定諭知沒收並銷燬之，依上開說明，有適用法則不
當之違誤。上訴意旨均執以指摘原判決不當，非無理由，應認有發回更審之原因。
據上論結，應依刑事訴訟法第三百九十七條、第四百零一條，判決如主文。
中　　　華　　　民　　　國　　九十三　　年　　　四　　　月　　　八　　　日
                              最高法院刑事第六庭
                                  審判長法官  吳　雄　銘
                                        法官  池　啟　明
                                        法官  石　木　欽
                                        法官  郭　毓　洲
                                        法官  吳　三　龍
      右正本證明與原本無異
                                              書  記  官
中　　　華　　　民　　　國　　九十三　　年　　　四　　　月　　 十三 　　日
                                                                        Ｂ
